臺灣彰化地方法院刑事判決　　　　　　　 96年度訴字第335號
公　訴　人　臺灣彰化地方法院檢察署檢察官
被　　　告　乙○○
　　　　　　　　　　國民
上列被告因違反電信法等案件，經檢察官提起公訴（95年度調偵
字第231號），本院判決如下：
    主  文
乙○○連續意圖為自己不法之利益，以無線方式，盜用他人電信
設備通信，處有期徒刑肆月，如易科罰金，以銀元參佰元即新臺
幣玖佰元折算壹日。
    事  實
一、乙○○意圖為自己不法之所有及不法之利益，於民國（下同
    ）94年12月間，在彰化縣彰化市○○路○段之秀傳醫院內，
    向甲○○佯稱可代為將其申辦之門號0000-000000、0000-00
    0000、0000-000000、0000-000000、0000-000000、0000-00
    0000號降低月租費，使甲○○不疑有他，即將上開門號之SI
    M行動電話卡交付予乙○○，乙○○進而基於意圖使自己得
    以使用上開行動電話號碼而免繳租金、通話費等不法利益之
    概括犯意，即自斯時起至95年4月間止，將前開SIM行動電話
    卡插入序號不詳之行動電話內後，再撥號啟動SIM行動電話
    卡內含電腦電磁紀錄之電子序號及內碼，向上開門號之電信
    公司傳送無線電磁訊號，隱瞞其非合法使用人之事實，連續
    多次以無線方式盜用前開甲○○申辦之SIM行動電話門號對
    外連絡，致臺灣大哥大、東信電訊、遠傳電信及和信電訊股
    份有限公司之人員陷於錯誤，誤認係合法申請之使用者之行
    動電話所撥打，而提供設於基地台之電腦網路交換系統予以
    接收通信之通信服務，乙○○因盜用上開甲○○申辦之SIM
    行動電話卡盜打電話藉以取得使用行動電話通信而免付行動
    電話使用費之不法利益約計新臺幣（下同）60,110元，嗣甲
    ○○陸續接獲上開門號之高額電話費帳單後發覺有異，經聯
    繫乙○○又避不見面，方知受騙，而於95年3月8日報警處理
    ，上開門號則自95年4月至6月間，因欠費而陸續遭停機。
二、案經甲○○訴由彰化縣警察局彰化分局報請臺灣彰化地方法
    院檢察署檢察官偵查起訴。
    理  由
壹、程序部分：
    刑事訴訟法第159條第1項雖規定，被告以外之人於審判外之
    言詞或書面陳述，除法律有規定外，不得作為證據。然同法
    第159條之5第1項、第2項亦規定，被告以外之人於審判外之
    言詞或書面陳述，經當事人於審判程序同意作為證據，法院
    審酌該言詞陳述或書面陳述作成時之情況，認為適當者，亦
    得為證據；當事人、代理人或辯護人於法院調查證據時，知
    有第159條第1項不得為證據之情形，而未於言詞辯論終結前
    聲明異議者，視為有前項之同意。經查本案被告、檢察官於
    本院準備程序中均一致同意被害人甲○○於警詢及檢察官訊
    問時之證述有證據能力；且於言詞辯論終結前，均未就所調
    查之證據主張有刑事訴訟法第159條第1項不得為證據之情形
    ，本院審酌該言詞陳述分別是被害人於警詢、檢察官訊問時
    ，經錄音或錄影而作成等情況，亦認為適當為證據，是被害
    人上開警詢、檢察官訊問時之證述，自有證據能力，得為證
    據，合先敘明。
貳、實體部分：
一、訊據被告乙○○固不否認有跟告訴人甲○○拿上開其所申辦
    之SIM行動電話卡，且該SIM行動電話卡有拿來打電話等情，
    惟矢口否認係其所盜打，辯稱：伊在秀傳醫院把SIM卡交給
    一個叫「阿明」的人，他說他要拿去打，錢他會付，所以我
    就把6張SIM行動電話卡全部交給他云云。惟查：
  (一)、被告係於上開時、地，向甲○○稱其可代為將其申辦之
    門號降低月租費，使甲○○將上開門號之SIM 行動電話卡交
    付予乙○○等情，迭經被告於警詢、檢察官訊問及本院審理
    時坦承不諱，核與被害人甲○○於警詢、檢察官訊問及本院
    審理時之證述相符，且上開門號之SIM行動電話卡係甲○○
    所申辦且交付予乙○○後業有使用情形，亦有臺灣大哥大股
    份有限公司0000-000000電話門號基本資料查詢、東信電訊
    股份有限公司0000-000000電話門號基本資料查詢、遠傳電
    信股份有限公司0000-000000、0000-000000電話門號基本資
    料查詢、和信電訊股份有限公司0000-000000、0000-000000
    電話門號基本資料查詢及鴻遠財信管理有限公司95年7月26
    日催繳函、標準財信管理股份有限公司95年6 月15日催繳函
    、聯立法律事務所催繳函、臺灣大哥大股份有限公司95年1
    月至5月份帳單、東信電訊股份有限公司、臺灣大哥大股份
    有限公司0000-000000號自94年2月至95年7月份帳單、東信
    電訊股份有限公司、臺灣大哥大股份有限公司0000-000000
    號自95年1月至95年6月份帳單、和信電訊股份有限公司
    0000-000000號自94年11月至95年3月份帳單、和信電訊股份
    有限公司0000-000000號自94年11月至95年2月份帳單、遠傳
    電信股份有限公司0000- 000000號電話門號基本資料查詢、
    雙向通聯單等在卷可稽，是上開事實，已堪認定。
  (二)、至被告所稱將上開門號之SIM行動電話卡交付予真實姓
    名年籍不詳、綽號「阿明」之成年男子乙節，因被告始終不
    願供出「阿明」之真實身分，以供本院調查，顯係欲以「幽
    靈抗辯」，推卸責任。按所謂證據，係指超越一切合理之可
    疑，足以認定被告確有犯罪行為之積極事證而言，被告固無
    就所辯解之事實負舉證證明之義務，然倘被告提出訴訟上不
    能證明的積極抗辯，且不合社會生活上之常態經驗時，對於
    既已存在的積極罪證，都是不足以用來形成合理懷疑的「幽
    靈抗辯」，自非「罪疑惟輕」之情形，當不得以此抗辯而排
    除超越一切合理可疑之積極證據。被告對「幽靈抗辯」之存
    在雖不負終局的「說服責任」，但因被告主張將上開門號之
    SIM行動電話卡交付予真實姓名年籍不詳、綽號「阿明」之
    成年男子，被告對此擁有特別知識，且此積極證據有利於被
    告，被告對之仍負有「提出證據責任」。被告提出「幽靈抗
    辯」，其「提出證據責任」的門檻為「有合理懷疑」的程度
    ，而檢察官無相反證據推翻時，表示檢察官無法證明被告犯
    本件起訴罪名，至「無合理懷疑」的程度，被告即應獲無罪
    判決。若被告對「幽靈抗辯」舉證未達此程度，雖理論上其
    抗辯有此可能性，但尚不成為有效抗辯，檢察官並無責任證
    明該抗辯事實不存在，本院就該爭點應逕為不利被告之認定
    。（臺灣高等法院93年度上易字第826號判決、94年度上訴
    字第564號判決、臺灣高等法院臺南分院93年度上訴字第
    1057號判決及臺灣高等法院臺高雄分院93年度上訴字第110
    號判決可參）準此，被告上開所辯，既未提出相關證據使本
    院「有合理懷疑」的程度，則稱將上開門號之SIM行動電話
    卡交付予真實姓名年籍不詳、綽號「阿明」之成年男子乙節
    尚難採信。被告確有連續意圖為自己不法之利益，以無線方
    式，盜用他人電信設備通信之犯行明確，堪予認定，應依法
    論科。
二、查被告行為後，刑法部分條文業於94年2月2日公布，95年7
    月1日施行。而按行為後法律有變更者，適用行為時之法律
    ，但行為後之法律有利於行為人者，適用最有利於行為人之
    法律，現行刑法第2條第1項定有明文。此條規定乃與刑法第
    1條罪刑法定主義契合，而貫徹法律禁止溯及既往原則，係
    規範行為後法律變更所生新舊法律比較適用之準據法，是刑
    法第2條本身雖經修正，但刑法第2條既屬適用法律之準據法
    ，本身尚無比較新舊法之問題，應一律適用裁判時之現行刑
    法第2條規定以決定適用之刑罰法律。又本次刑法修正之比
    較新舊法，應就罪刑有關之共犯、未遂犯、想像競合犯、牽
    連犯、連續犯、結合犯，以及累犯加重、自首減輕暨其他法
    定加減原因（如身分加減）與加減例等一切情形，綜其全部
    罪刑之結果而為比較，最高法院95年度第8次刑庭會議決議
    可資參照。另按：
  (一)、被告行為時之刑法第339條第1項之詐欺取財罪及同條第
     2項之詐欺得利罪之罰金刑均為1千元以下，同法第33條第5
    款規定：「罰金為1元以上」，及罰金罰鍰提高標準條例第1
    條前段規定：「依法律應處罰金、罰鍰者，就其原定數額得
    提高為2 倍至10倍。」是被告行為時之第339條第1項之詐欺
    取財罪及同條第2 項之詐欺得利罪之罰金刑部分經提高後，
    均為銀元1元以上1萬元以下，經折算為新臺幣為3元以上3萬
    元以下。而修正後刑法第33 條第5款規定：「罰金為新臺幣
    1千元以上，以百元計算之。」另刑法施行法第1 條之1規定
    ：「中華民國94年1月7日刑法修正施行後，刑法分則編所定
    罰金之貨幣單位為新臺幣。94年1月7日刑法修正時，刑法分
    則編未修正之條有定有罰金者，自94年1月7日刑法修正施行
    後，就其所定數額提高為30 倍。但72年6月26日至94年1月7
    日新增或修正之條文，就其所定數額提高為3 倍」。刑法第
    339條第1項及第2項均屬72年6月26日前之規定，是依上開規
    定，罰金部分應提高為30倍，則各該條之罰金刑部分均變更
    為新臺幣1千元以上3萬元以下。因此，比較上述修正前、後
    之刑罰法律，自以修正前刑法之相關規定及罰金罰鍰提高標
    準條例第1條前段法律規定，較有利於被告。
  (二)、刑法第55條牽連犯、第56條連續犯之規定業經修正刪除
    ，該規定刪除後，除法理上合於接續犯、包括一罪之情形仍
    可認為構成單一之犯罪外，其於數犯罪行為之情形，即應依
    刑法第51條之規定予以分論併罰。經依刑法第2條第1項比較
    新、舊法之結果，並無適用行為後之新法較有利於被告之情
    形，自應適用行為時即修正前刑法第55條牽連犯、第56條連
    續犯之規定。
  (三)、修正施行前刑法第41 條第1項前段係規定：犯最重本刑
    為5年以下有期徒刑以下之刑之罪，而受6個月以下有期徒刑
    或拘役之宣告，因身體、教育、職業、家庭之關係或其他正
    當事由，執行顯有困難者，得以1 元以上3元以下折算1日，
    易科罰金；又依修正前罰金罰鍰提高標準條例第2條前段（
    現已刪除）規定，就其原定數額提高為100倍折算1日，亦即
    ，以銀元3 百元折算1日，經折算為新臺幣後，以新臺幣9百
    元折算1日。惟修正後之法律則規定：犯最重本刑為5年以下
    有期徒刑以下之刑之罪，而受6 個月以下有期徒刑或拘役之
    宣告者，得以新臺幣1千元、2千元或3千元折算1日，易科罰
    金；比較修正前後之易科罰金折算標準，以施行前之規定，
    較有利於被告。
  (四)、綜合上述各條文修正前、後之比較，揆諸前揭最高法院
    決議及修正後刑法第2條第1項前段、後段規定之「從舊、從
    輕」原則，本件應適用修正前刑法之相關規定及罰金罰鍰提
    高標準條例第1條前段、修正前罰金罰鍰提高標準條例第2條
    規定，予以論處。
三、按電信法第56條第1項之罪，以意圖為自己或第三人不法之
    利益，使用有線、無線或其他電磁方式，盜接或盜用他人電
    信通信設備為要件，該罪之處罰詐得免繳電信通信費用之不
    法利益規定，係以行為人意圖為自己或第三人不法之利益，
    為其主觀之犯罪構成要件，乃刑法詐欺得利罪之特別法，依
    特別法優於普通法之原則，自毋庸再論以刑法詐欺得利罪（
    最高法院88年度臺非字第43號判決意旨及88年1月19日88年
    度第1次刑事庭會議紀錄決議參照）。次按本罪構成要件所
    稱以有線、無線或其他電磁方式，盜接或盜用他人電信設備
    通信者，並不限於以盜拷他人行動電話之序號、內碼等資料
    於自己之手機內，為盜用之唯一方式，其他諸如：利用他人
    住宅內之有線電話，盜打他人電話為通信行為；或在住宅外
    之電話接線箱內，盜接他人之有線電話線路，以自己之電話
    機盜打他人電話為通信行為；或意圖為自己不法之所有，竊
    取他人之行動電話手機，進而為盜打通信之行為；或僅以使
    用竊盜之意思，擅取他人之行動電話手機為盜打通信之行為
    等，不一而足，皆成立本罪（最高法院88年度台非字第43號
    判決、90年度臺上字第877號判決及最高法院88年1月19日88
    年度第1次刑事庭會議決議參照）。是核被告所為，係犯電
    信法第56條第1項之意圖為自己不法利益盜用他人電信設備
    通信罪及刑法第339條第1項之詐欺取財罪。被告先後多次以
    無線電磁方式，盜用他人電信設備通信而詐得免付行動電話
    費之犯行，時間緊接，方法相同，觸犯構成犯罪要件相同之
    罪名，顯係基於概括犯意反覆為之，為連續犯，應依刑法第
    56條規定論以連續盜用他人電信設備通信罪一罪，並加重其
    刑。又被告所犯詐欺取財罪及連續盜用他人電信設備通信罪
    間，有方法、目的之牽連關係，為牽連犯，應依修正前刑法
    第55條之規定從一重之連續意圖為自己不法利益盜用他人電
    信設備通信罪處斷。爰審酌被告僅因自己無力繳納電話費，
    即詐得他人之行動電話卡後並用以盜打電話，其盜打時間約
    4個多月，盜打金額為60,110元，所生損害難謂非鉅，迄今
    仍未清償前開盜打之電話費用，亦未賠償被害人損害，犯罪
    後復飾詞否認犯行，編造真實姓名年籍不詳、綽號「阿明」
    之成年男子為幽靈抗辯，顯無悔意等一切情狀，量處如主文
    所示之刑，並諭知易科罰金之折算標準。
四、末按電信法第60條規定，「犯第56條至第58條之罪者，其『
    電信器材』，不問屬於犯人與否，沒收之」，觀電信法第56
    條第2 項規定，「意圖供自己或第三人盜接或盜用『他人電
    信設備』通信，而製造、變造或輸入『電信設備』者」或「
    意圖供第三人盜接或盜用『他人電信設備』通信，而販賣、
    轉讓、出租或出借『電信器材』者」，可知法條所定供行為
    人犯罪而應沒收之物為「電信器材」，並非電信設備。（臺
    灣高等法院暨所屬法院90年11月22日法律座談會意見可參）
    查被告盜用門號0000-000000、0000-000000、0000-000000
    、0000-000000、0000-000000、0000-000000號SIM行動電話
    卡，非電信法第60條所規定應沒收之「電信器材」，僅能認
    為係同法第56條第1項所規定之「電信設備」，應無前引強
    制沒收規定之適用，且上開SIM卡仍屬被害人所有，並非被
    告所有，爰不予宣告沒收。
據上論斷，應依刑事訴訟法第299條第1項前段，電信法第56條第
1項，刑法第11條前段、第2條第1項前段、第339條第1項，修正
前刑法第56條、第55條、第41條第1項前段，罰金罰鍰提高標準
條例第1條前段、修正前罰金罰鍰提高標準條例第2條，判決如主
文。
本案經檢察官郭玄義到庭執行職務
中　　華　　民　　國　　96　　年　　6 　　月　　20　　日
              刑事第三庭  審判長法  官   林欽章
                                法  官   葉明松
                                法  官   姚銘鴻
以上正本證明與原本無異。
如不服本判決，應於判決送達後10日內，向本院提出上訴狀 (須
附繕本)。
告訴人或被害人對於判決如有不服具備理由請求檢察官上訴者，
其上訴期間之計算係以檢察官收受判決正本之日期為準。
中　　華　　民　　國　　96　　年　　6 　　月　　20　　日
                                書記官  郭佳雯
中華民國刑法第339條第1項
（普通詐欺罪）
意圖為自己或第三人不法之所有，以詐術使人將本人或第三人之
物交付者，處5年以下有期徒刑、拘役或科或併科1千元以下罰金
。
電信法第56條1項
意圖為自己或第三人不法之利益，以有線、無線或其他電磁方式
，盜接或盜用他人電信設備通信者，處5年以下有期徒刑，得併
科新台幣150萬元以下罰金。
